【裁判字號】    97,訴,695
【裁判日期】    970625
【裁判案由】    侵權行為損害賠償
【裁判全文】
臺灣臺南地方法院民事判決               97年度訴字第695號
原      告  丁○○
            乙○○
被      告  丙○○
            甲○○
上列被告因偽造文書等案件，原告提起刑事附帶民事訴訟請求侵
權行為損害賠償，經本院刑事庭移送前來，經本院於民國97年6
月18日言詞辯論終結，判決如下：
    主      文
被告應依序連帶給付原告丁○○新台幣肆拾捌萬柒仟伍佰元、原
告乙○○新台幣肆拾捌萬柒仟捌佰元，及均自民國九十七年三月
十三日起至清償日止，按年息百分之五計算之利息。
訴訟費用由被告連帶負擔。
    事實及理由
一、原告主張：
（一）被告丙○○自民國93年7月5日起，招募每會1萬元之互助
      會，採內標制，並自任會首，會員連同會首共計54會，約
      定每月5日晚上7時30分為投標日，且每4個月加標1次，以
      當月之20日為加標日，在址設台南市○○區○○街437巷9
      弄9號被告丙○○之住家開標，互助會會期至97年7月20日
      止。嗣於96年2月20日第40會開標，由會員丁○○以7,500
      元得標，詎被告丙○○竟與其夫即被告甲○○共同謀議，
      推由被告甲○○向會員收取合會金，於代得標會員丁○○
      收取合會金487,500元後，卻因自身週轉困難，而基於意
      圖為自己不法所有之概括犯意，未盡會首之義務將該合會
      金款項交付與丁○○，而予以侵占入己。另，被告丙○○
      於96年2月5日第39會開標時，亦夥同被告甲○○，在前開
      處所冒用會員乙○○之名義，以7,700元之金額參與競標
      而得標（因被告丙○○為會首故僅以電話將虛假之開標結
      果告知各會員），並向當次活會會員收取會款，使不知情
      之活會會員及被冒名之會員均陷於錯誤，不知係冒標而誤
      認得標人遵期繳交會款，因而詐得合會金計487,800元。
（二）按因故意或過失，不法侵害他人權利者，負損害賠償責任
      ；數人共同不法侵害他人之權利者，連帶負損害賠償責任
      ，民法第184條第1項前段、第185條第1項定有明文。被告
      2人共同侵占原告所有之合會金，已如上述，揆諸上揭說
      明，被告等自應負侵權行為損害賠償責任。請求損害賠償
      之金額明細如下：
（１）原告丁○○部分：
      原告丁○○係第40會得標，得標金為7,500元，應收取之
      合會金為487,500元（即死會39x10,000＝390,000，活會1
      3x7,500＝97,500，共487,500）。
（２）原告乙○○部分：
      原告乙○○係第39會得標，得標金為7,700元，應收取之
      合會金為487,800元（即死會38x10,000＝380,000，活會1
      4x7,700＝107,800，共487,800）。並聲明：求為判決如
      主文所示。
二、被告一致陳稱：我們確實有欠原告上開金額，但目前無力償
    還等語。
三、原告主張之上開事實，業據提出本院96年度訴字第1714號刑
    事判決1份為證，並為被告所不爭執，自堪信原告之主張為
    真實。
四、從而，原告依民法第184條第1項前段、第185條第1項之規定
    ，請求被告依序連帶給付原告丁○○487,500元、原告乙○○487,800元，及均自刑事附帶民事起訴狀繕本送達之翌日
    即97年3月13日起至清償日止，按年息百分之5計算之利息，
    為有理由，應予准許。
五、訴訟費用負擔之依據：民事訴訟法第85條第2項。
中    華    民    國    97    年    6     月    25    日
                  民事第二庭    法  官  蘇正賢
以上正本係照原本作成
如對本判決上訴，須於判決送達後20日內向本院提出上訴狀
中    華    民    國    97    年    6     月    25    日
                                書記官  陳美萍


司法院資訊處製作；財團法人民間司法改革基金會備份。
